臺灣臺南地方法院刑事判決
111年度訴字第151號
公  訴  人  臺灣臺南地方檢察署檢察官
被      告  李惠華


上列被告因詐欺案件，經檢察官提起公訴（110年度偵字第18215
號），本院判決如下：
    主  文
李惠華犯非法以電腦相關設備製作不實財產權取得紀錄得利罪，
處有期徒刑柒月；未扣案之犯罪所得新臺幣玖拾萬肆仟壹佰柒拾
陸元沒收之，於全部或一部不能沒收或不宜執行沒收時，追徵其
價額。
    事  實
一、李惠華原於民國110年6月底起至同年7月21日止，在位於臺
    南市○○區○○里○○○00○0號之萊爾富便利商店新化崙頂門市（
    下稱崙頂門市）擔任店員。其於110年7月20日在崙頂門市擔
    任夜班店員時，因無資力支付本身之汽車貸款之條碼繳費單
    所示的費用，竟基於意圖為自己不法之所有，而以不正方法
    使用電腦設備取得財產上不法利益之犯意，於110年7月20日
    23時19分許至同月21日1時53分許，利用該門市收銀機電腦
    設備連結之條碼機，接續刷讀自己之汽車貸款繳費單上之條
    碼共計52筆【每筆均為新臺幣（下同）17,388元】，再按下
    結帳鍵之不正方法，將上揭未實際收取之共計904,176元之
    虛偽交易資料輸入收銀機電腦設備內，以此不正方式製作業
    有收得上開款項之財產權取得紀錄，使崙頂門市承擔向銀行
    支付上開並未收得904,176元之債務，而據以詐得清償汽車
    貸款費用904,176元之財產上不法之利益。嗣崙頂門市之店
    長周美玲於110年7月21日接獲總公司通知款項異常，察覺有
    異，經調閱監視器錄影畫面，始查知上情。
二、案經周美玲訴由臺南市政府警察局新化分局報請臺灣臺南地
    方檢察署檢察官偵查起訴。
    理  由
一、本件係經被告李惠華於準備程序為有罪之表示，而經本院合
    議庭裁定由受命法官獨任以簡式審判程序加以審理，依刑事
    訴訟法第273條之2、第159條第2項規定，不適用傳聞法則有
    關限制證據能力之相關規定，合先敘明。
二、訊據被告對於上揭事實均坦承不諱，核與告訴人周美玲於司
    法警察調查中之陳述情節相符，並有監視器畫面翻拍照片5
    張、萊爾富代收費用維護作業報表翻拍照片6張（見警卷第2
    9至33、35至43頁）附卷可稽，又被告固稱其於臺灣臺南地
    方檢察署偵查中有提出債權憑證及聲請明股書記官擔任其律
    師等語，惟此無礙於本件犯行之成立而無調查之必要（依警
    卷第71至73頁所示被告提出之債權憑證，係被告與債務人建
    展建設有限公司間給付票款之強制執行事件，因債務人現無
    財產可供執行而核發債權憑證），從而，本件事證明確，被
    告犯行洵堪認定。
三、論罪科刑部分：
　㈠按刑法第339條之3之罪，以不正方法對於電腦或相關設備輸
    入虛偽資料或不正指令，為其構成要件，而所謂不正方法輸
    入虛偽資料或不正指令，係指在正常使用電腦或其相關設備
    之範圍內，輸入該電腦或相關設備者不願接納的指令或資料
    而言，亦包含行為人無權使用或逾越授權範圍使用電腦或相
    關設備之情形（最高法院101年度台上字第4426號判決參照
    ）。被告在崙頂門市值班擔任店員之期間，固具有合法使用
    收銀機電腦，並按下現金鍵確認交易之權限，惟未獲授權得
    以執行將未實際收取款項之虛偽交易資料輸入收銀機電腦之
    事宜，則被告逾越授權範圍，擅自將未實際收得之共計904,
    176元汽車貸款費用之虛偽交易資料輸入收銀機電腦，以此
    不正方式製作業有收得前開款項之財產權取得紀錄，據使崙
    頂門市承擔向銀行支付上開並未收得904,176元之債務，而
    藉以詐得免付汽車貸款費用904,176元之財產上不法之利益
    ，係犯刑法第339條之3第2項、第1項之非法以電腦相關設備
    製作不實財產權取得紀錄得利罪。又被告先後多次經由刷讀
    汽車貸款繳費單上之條碼並按下結帳鍵之不正方法， 而以
    電腦相關設備製作不實財產權取得紀錄得利之舉動，係基於
    單一之犯罪目的，在密接之時地為之，侵害法益同一，各舉
    動間之獨立性極為薄弱，依一般社會健全觀念，在時間差距
    上，難以強行分開，應評價視為數個舉動接續施行之接續犯
    ，而為包括一罪。
　㈡再按刑法第62條所指之自首，係以對於未發覺之犯罪，在有
    偵查犯罪職權之公務員知悉犯罪事實及犯人之前，向職司犯
    罪偵查之公務員坦承犯行，並接受法院之裁判而言，苟職司
    犯罪偵查之公務員已知悉犯罪事實及犯罪嫌疑人後，犯罪嫌
    疑人始向之坦承犯行者，為自白，而非自首，而所謂發覺，
    不以有偵查犯罪之機關或人員確知其人犯罪無誤為必要，僅
    須有確切之根據得為合理之可疑者，亦屬發覺（最高法院97
    年度台上字第5969號判決意旨參照）。經查告訴人係於110
    年7月21日7時許，收到總公司簡訊通知款項異常，遂調閱監
    視器錄影畫面，並以LINE與被告聯繫而被告坦承所為，告訴
    人隨即向警報案，而於同日12時25分許接受警詢及提出監視
    器錄影畫面，警方並循線通知被告於同日17時22分到案接受
    警詢，則警方業因告訴人之指陳及相關之監視器錄影畫面，
    已有確切之根據達到對被告產生其有實行本件犯罪之合理可
    疑程度，則被告固有自白本件犯行，然並未符合自首之要件
    ，其陳稱係有自首本件犯行等語，尚無可採。
　㈢爰審酌被告因無資力支付本身之汽車貸款費用，竟利用在崙
    頂門市值班擔任店員之機會，以電腦設備製作不實財產權取
    得紀錄之方式，使實際上並未收得904,176元之崙頂門市因
    而承擔向銀行支付該筆款項之債務，而據以詐得免付汽車貸
    款費用之財產上不法之利益，係恣意侵害他人財產法益，缺
    乏尊重他人財產權及誠信之觀念，並使崙頂門市蒙受損失，
    然念及被告尚知坦承犯行而未飾詞掩匿，未無端耗費司法資
    源，犯後態度尚非惡劣，又考量崙頂門市承受損失之狀況非
    輕微，而被告亦未賠償而為實質補償，復兼衡被告自述係高
    職畢業、未婚、無子女、從事保全而無人須行扶養之智識程
    度及家庭生活經濟狀況等一切情狀，量處如主文所示之刑。
　㈣被告因實行本件犯行，使崙頂門市承擔其原本應自行支付之
    共計904,176元之汽車貸款費用，而獲得費用清償之財產上
    利益，係屬本件犯罪所得，應依刑法第38條之1第1項前段、
    第3項規定，就該犯罪所得904,176元宣告沒收，並於全部或
    一部不能沒收或不宜執行沒收時，追徵其價額。
據上論斷，應依刑事訴訟法第273條之1第1項、第299條第1項前
段，刑法第339條之3、第1項、第2項、第38條之1第1項前段、第
3項，刑法施行法第1條之1第1項，判決如主文。
本案經檢察官洪欣昇到庭執行職務。
中　　華　　民　　國　　111 　年　　3 　　月　　31　　日
                  刑事第十三庭  法  官  陳威龍
以上正本證明與原本無異。
如不服本判決應於收受本判決後20日內向本院提出上訴書狀，並
應敘述具體理由。其未敘述上訴理由者，應於上訴期間屆滿後20
日內向本院補提理由書狀（均須按他造當事人之人數附繕本）「
切勿逕送上級法院」。 
　　　　　　　　　　　　　　　　書記官  楊琄琄
中　　華　　民　　國　　111 　年　　3 　　月　　31　　日
附錄論罪科刑法條：
刑法第339條之3第1項、第2項：
意圖為自己或第三人不法之所有，以不正方法將虛偽資料或不正
指令輸入電腦或其相關設備，製作財產權之得喪、變更紀錄，而
取得他人之財產者，處7年以下有期徒刑，得併科70萬元以下罰
金。
以前項方法得財產上不法之利益或使第三人得之者，亦同。